最高法院刑事判決　　　　　　　　　　　　　　　八十八年度台上字第三二八○號
　　上　訴　人　甲○○
　　選任辯護人　陳嘉銘律師
右上訴人因違反槍砲彈藥刀械管制條例等罪案件，不服台灣高等法院高雄分院中華民
國八十八年四月八日第二審判決（八十七年度上訴字第四七九號，起訴案號：台灣高
雄地方法院檢察署八十五年度偵字第二五八一五、二六一二四、二七八八二號），提
起上訴，本院判決如左：
    主  文
原判決關於違反槍砲彈藥刀械管制條例及恐嚇部分均撤銷，發回台灣高等法院高雄分
院。
其他上訴駁回。
    理  由
一發回部分：
本件原判決認定上訴人甲○○於民國八十四年九月十四日（起訴書誤載為十二月十五
日）二十二時許，與丁金璽及一不詳姓名之成年男子，共同基於犯意聯絡，未經許可
，無故持有義大利製貝瑞塔手槍一把（槍枝管制編號Ｃ五一四五八Ｚ號）、口徑九Ｍ
Ｍ子彈七顆及中共製七七式、口徑七‧六二ＭＭ之制式半自動手槍一把、子彈七顆以
及中共製型號不詳之手槍一把，至高雄市○○○路之「侏儸紀ＰＵＢ」內飲酒、跳舞
，同月十五日凌晨二時許，因一時興起，丁金璽等欲至該ＰＵＢ舞台上跳舞，惟為該
店安全人員制止，上訴人與丁金璽及另一不詳姓名之人竟臨時起意，基於恐嚇該ＰＵ
Ｂ安全人員、員工之意，三人即取出前開義大利製貝瑞塔手槍、中共黑星手槍、及該
中共製型號不詳手槍及子彈，進入舞池，朝當時在場之人喝令「沒有事的人趴下」等
語，隨即由丁金璽以對該ＰＵＢ店內員工、安全人員，以加害生命之意，對屋頂射擊
三槍（掉落口徑七、六二之子彈一發）並踢翻桌椅後始行離去（毀損部分未據告訴）
，致生危害於該ＰＵＢ內當時在場之員工、及安全人員。嗣丁金璽並帶走義大利製手
槍一把、九ＭＭ子彈五顆、中共製七七式手槍一把及口徑七點六二ＭＭ之子彈二顆。
上訴人復於八十四年九月底，在高雄市果貿國宅對面加油站，受丁金璽之託，無故受
寄義大利製貝瑞塔手槍一把（槍枝管制編號Ｃ五一四五八Ｚ號）、九ＭＭ子彈五顆及
中共製七七式、口徑七‧六二ＭＭ之制式半自動手槍一把、子彈二顆，旋將義大利製
貝瑞塔手槍一把（槍枝管制編號Ｃ五一四五八Ｚ號）、九ＭＭ子彈五顆藏放於高雄市
○○街一六四巷十號旁之圍牆下土堆內，又將中共製七七式、口徑七‧六二ＭＭ之制
式半自動手槍一把、子彈二顆，藏放於同市○○路十八巷七號順天宮碉堡內，嗣上訴
人於八十五年十月三十日經逮捕押，先後於同年十一月六日及十一月二十九日供出
藏放地點並帶同警員分別於高雄市○○街一六四巷十號旁之圍牆下土堆內及同市○○
路十八巷七號順天宮碉堡內起獲義大利製貝瑞塔手槍一把、子彈五顆及中共製七七式
、口徑七‧六二ＭＭ之制式半自動手槍一把、子彈二顆（已鑑驗試射）等情，因而撤
銷第一審關於共同未經許可，無故持有手槍及共同以加害生命之事恐嚇公眾罪刑部分
之判決，改判論處上訴人共同未經許可，無故持有手槍（累犯）；共同以加害生命之
事恐嚇他人，致生危害於安全（累犯）；未經許可，無故寄藏手槍（累犯）等罪刑，
固非無見。
惟查：(一)、犯罪事實應依證據認定，有罪之判決書，應於理由內記載認定犯罪事實所
憑之證據及其認定之理由，否則即有理由不備之違法。原判決認定上訴人甲○○於八
十四年九月十五日凌晨二時之前，即與丁金璽及另一不詳姓名之成年男子共同未經許
可，無故持有義大利製貝瑞塔手槍及另二把中共製手槍與子彈。惟上訴人始終否認有
此犯行，原判決未詳予明憑何證據認定上訴人有此犯行，已有理由不備之違誤。又
丁金璽於警訊時供稱其係於八十四年九月十五日晚上去前開「侏儸紀ＰＵＢ」，當時
貝瑞塔手槍放於小皮包內，中共製黑星手槍則插於腰際，上訴人有過來同桌喝酒，坐
一會兒即離去等語（見偵字第二五八一五號卷第七二、七三頁）；證人楊維中於警訊
時亦證稱其與上訴人係於八十四年九月十五日晚上至「侏儸紀ＰＵＢ」喝酒（同上卷
第一一八頁）；台灣高雄地方法院八十七年度訴字第四八九號丁金璽違反槍砲彈藥刀
械管制條例案刑事判決之事實欄亦記載丁金璽於八十四年九月十五日上午收受葉進興
交付之上述手槍，於同日晚至上開「侏儸紀ＰＵＢ」飲酒等情（見原審卷(二)第二四五
頁刑事判決）。上開所述之案發時間與原審認定之時間不同，究竟實情為何？上訴人
是否與丁金璽共同持槍至上開店內飲酒，抑丁某與他人至該店內後，才遇見上訴人？
上訴人如有前述共同開槍恐嚇之犯行，是否係意圖犯恐嚇罪始持有槍、彈？凡此事項
，攸關上訴人是否犯罪及成立何罪名，顯有調查究明之必要，乃原審未詳查釐清，遽
行判決，難謂無調查未盡之可議。(二)、有罪之判決書，須將法院依職權認定之犯罪事
實翔記於事實欄，然後於理由內逐一說明其憑以認定之證據，使事實與理由兩相一致
，始稱適法；倘若理由說明與事實記載或卷內證據資料不相符合互生齟齬，即屬理由
矛盾，按諸刑事訴訟法第三百七十九條第十四款後段規定，其判決當然為違背法令。
原判決事實欄記載上訴人與丁金璽等人持槍恐嚇時，由丁金璽對屋頂射擊三槍等情，
惟原判決理由二之(四)則說明由丁金璽開二槍，另一人（上訴人或另一不詳姓名者）開
一槍。是其理由說明與事實之認定相互矛盾，自有未當。(三)、原判決既認定上訴人於
八十四年九月十四、十五日無故持有手槍、子彈之犯行，已因丁金璽帶走該槍、彈而
終止，上訴人嗣後於同年月月底無故寄藏手槍、子彈，係另行起意為之，二罪應分論
併罰。則上訴人就上述二犯行是否有自首，自應分別認定。原判決理由三之(二)以上訴
人涉及侏儸紀ＰＵＢ槍擊案，警方於八十五年十月十九日已得知，認上訴人嗣後於同
年十一月六日及十一月二十九日供出藏槍地點，並帶警起出槍、彈，與自首之要件不
符。但上訴人涉及之上述槍擊案，依原判決事實欄之記載，其所用之槍、彈，乃其未
經許可無故持有之槍、彈，並非其未經許可寄藏之槍、彈。是原判決以上訴人非法持
有槍、彈之犯行已為警發覺為由，認寄藏槍、彈部分亦不合自首之要件，亦非適法。
(四)、上訴人寄藏，經帶警起出之九ＭＭ子彈共五顆，其中四顆因鑑定已試射（見偵字
第二五八一五號卷第一○八頁鑑驗通知書），而不具殺傷力，自非違禁物，原判決竟
仍以其為違禁物，而諭知沒收，難謂於法無違。(五)、刑事訴訟法第九十五條規定「訊
問被告，應告以犯罪之嫌疑及所犯所有罪名，罪名經告知後，認為應變更者，應再告
知（第一項）」，旨在使被告得以充分行使防禦權，以達刑事訴訟法為發現真實兼顧
程序公正之目的。本件檢察官起訴書及第一審判決書所載上訴人所犯罪名，並無未經
許可，無故寄藏手槍、子彈罪，原審既認上訴人所犯罪名，應增加上開非法寄藏手槍
、子彈罪，惟於訊問上訴人時，並未告知該罪名之增加，有其訊問及審判筆錄可按，
難認無瑕，且於判決結果非無影響，自屬違法。上訴意旨指摘原判決關於上開部分違
背法令，尚非全無理由，應認有發回更審之原因。又上開恐嚇部分，雖依刑事訴訟法
第三百七十六條第一款規定，原係不得上訴於第三審法院，惟與併合處罰得上訴第三
審之非法持有手槍部分已一併提起上訴，本院認二罪間是否有裁判上一罪關係，原審
確定事實與適用法令之當否不明，自應一併發回，附此明。
二駁回部分：
按刑事訴訟法第三百七十六條所列各罪之案件，經第二審判決者，不得上訴於第三審
法院，法有明文。本件原判決關於上訴人甲○○賭博部分，原審係依刑法第二百六十
八條論處罪刑，核屬刑事訴訟法第三百七十六條第一款之案件。依首開說明，既經第
二審判決，自不得上訴於第三審法院，上訴人竟復提起上訴，顯為法所不許，應予駁
回。
據上論結，應依刑事訴訟法第三百九十七條、第四百零一條、第三百九十五條前段，
判決如主文。
中      華      民      國    八十八    年      六      月    二十四    日
                              最高法院刑事第五庭
                                  審判長法官  董  明  霈
                                        法官  丁  錦  清
                                        法官  賴  忠  星
                                        法官  林  茂  雄
                                        法官  王  居  財
      右正本證明與原本無異
                                              書  記  官
中      華      民      國    八十八    年      六      月    二十九    日
